【裁判字號】    92,小上,36
【裁判日期】    920425
【裁判案由】    返還不當得利
【裁判全文】
臺灣桃園地方法院民事判決  九十二年度小上字第三六號
    上  訴  人  甲○○
    被上訴人    新竹國際商業銀行股份有限公司三民分行
    法定代理人  鄭銘宗
右當事人間請求返還不當得利事件，上訴人對於中華民國九十二年一月二十八日本院
桃園簡易庭九十一年度桃小字第八九一號第一審小額判決提起上訴，本院判決如左：
    主      文
上訴駁回。
第二審訴訟費用新臺幣伍佰伍拾壹元由上訴人負擔。
    理      由
一、按小額程序之第二審判決，依上訴意旨足認上訴為無理由者，得不經言詞辯論為
    之，民事訴訟法第四百三十六條之二十九第二款定有明文。
二、本件上訴意旨略以：(1)本件借貸關係應適用消費者保護法之平等互惠原則，原審
    判決未適用消費者保護法規定，為判決不適用法則；(2)「調整利率同意書」僅上
    訴人簽章，被上訴人並未簽章，且上訴人聲請傳喚對保人何文琴到庭作證，以證
    實該「調整利率同意書」乃上訴人簽名在先，再由被上訴人私自填寫內容，原判
    決竟置之不理不予調查，明顯違背法令云云。
三、上訴人指摘原判決未適用消費者保護法所規定平等互惠原則，固有相當理由，但
    依本件事實，顯不生違反平等互惠原則之問題，以此上訴顯無理由：
  (一)按消費者保護法第十一條第一項規定：「企業經營者在定型化契約中所用之條款
    ，應本平等互惠之原則。」，此為定型化約款之一般原理原則，不僅對消費性定
    型化約款有其適用，對於商業性定型化約款亦有其適用。例如在最高法院八十四
    年度台上字第一二三九號民事判決中，台北市公共汽車管理處與正仲廣告股份有
    限公司間，就公車車廂廣告定型化約款內容有所爭議，雖兩造均為「企業經營者
    」，但最高法院仍認為消費者保護法關於定型化契約條款之規定有其適用。
  (二)本件原審判決以上訴人向被上訴人申辦貸款，屬融資借貸關係，以資金週轉為目
    的，非以消費為目的，上訴人非消費者保護法所稱之消費者，故不適用前揭消費
    者保護法所規定之平等互惠原則，其見解固非無見，然參酌前揭論述及最高法院
    見解，原審判決以此為由拒不適用消費者保護法平等互惠之原則，應屬無據。惟
    查，就系爭「調整利率同意書」之記載內容觀察，被上訴人同意調降利率，上訴
    人同意兩年內不提前還款，兩造各有所得，並無任何違反平等互惠原則之處，故
    上訴人以此為由提起上訴，乃顯無理由。
四、系爭利率調整同意書既經上訴人簽章，並無因被上訴人未簽章而不明確可言；又
    上訴人於原審法院並未指明傳訊證人何文琴，自不生原審判決就重要證據方法不
    予調查而違背法令之問題：
  (一)根據上訴人所提出聲請支付命令狀所附放款客戶往來明細之記載，上訴人於系爭
    利率調整同意書簽章，而被上訴人嗣後即已依約定內容調降利率，足見系爭利率
    調整同意書既經上訴人簽章，並無因被上訴人未簽章而不明確可言，上訴人以此
    上訴，並無理由。
  (二)又根據原審法院九十二年一月二十一日言詞辯論筆錄之記載，上訴人於原審法院
    係主張「請求傳喚證人何小姐（真實姓名不知），要何小姐證明上頭是事後填寫
    。」，根本並未指明傳訊證人何文琴，自不生原審判決就重要證據方法不予調查
    而違背法令之問題。反而依民事訴訟法第四百三十六條之二十八規定：「當事人
    於第二審程序不得提出新攻擊或防禦方法。但因原法院違背法令致未能提出者，
    不在此限。」，上訴人於本件上訴主張應傳訊證人何文琴，屬新攻擊或防禦方法
    ，自非法所准許，上訴人上訴顯無理由。
五、綜上所述，原審判決未適用消費者保護法部分，理由雖有不當，但結論則無不當
    ，故上訴人之上訴理由難認為正當，爰不經言詞辯論，逕予駁回其上訴。
六、依民事訴訟法第四百三十六條之三十二第一項準用第四百三十六條之十九規定確
    定本件訴訟費用額（後附計算書）如主文第二項所示金額。
七、依民事訴訟法第四百三十六條之二十九第二款、第四百三十六條之三十二第一項
    、第二項、第四百三十六條之十九第一項、第四百四十九條第二項、第七十八條
    ，判決如主文。
中      華      民      國    九十二    年      四      月    二十五    日
                                    臺灣桃園地方法院民事第一庭
~B審判長法官  郭琇玲
~B法      官  田玉芬
~B法      官  文衍正
右為正本係照原本作成
不得上訴
中      華      民      國    九十二    年      四      月    二十五    日
~B法院書記官  李劍龍
~F0
~T40
┌─────────────────────────────────────┐
│附  計  算  書                                                            │
├───────────┬─────────────┬───────────┤
│項                  目│金  額（新台幣：元）      │備                  註│
├───────────┼─────────────┼───────────┤
│一、第二審裁判費      │四四九                    │                      │
├───────────┼─────────────┼───────────┤
│二、第二審送達郵票    │一○二                    │                      │
├───────────┼─────────────┼───────────┤
│合                  計│五五一                    │                      │
└───────────┴─────────────┴───────────┘


司法院資訊處製作；財團法人民間司法改革基金會備份。
